臺灣彰化地方法院彰化簡易庭民事簡易判決
111年度彰簡字第88號
原      告  林炳杉  
被      告  曾景源  
上列當事人間損害賠償事件，本院於民國111年3月23日言詞辯論
終結，判決如下：
    主      文
被告應給付原告新臺幣8,030元。
原告其餘之訴駁回。
訴訟費用新臺幣2,100元，由被告負擔其中新臺幣84元，餘由原
告負擔。
本判決第1項得假執行。
    事實及理由
原告聲明：被告應給付原告新臺幣（下同）20萬元。陳述：
  ㈠兩造於民國110年7月23日在彰化縣和美鎮彰新路2段發生行車
    糾紛，被告竟在同路段240號前及362號旁等處，先後以比中
    指、口出穢語等方式辱罵原告，並持辣椒水噴霧器攻擊原告
    ，造成原告受有臉部、頸部、軀幹及雙上肢一度燙傷等傷害
    。
  ㈡被告因故意不法侵害原告之身體、健康、名譽，應負侵權行
    為損害賠償責任。原告之損害合計20萬元，分述如下：
    1.醫療費3,030元：原告在彰化基督教醫院就醫，支出醫療
      費3,030元。
    2.非財產上損害即精神慰撫金196,970元：原告高中肄業，
      受雇擔任勞工，每月薪資約5萬元。被告所為，造成原告
      精神痛苦不堪，受有非財產上損害196,970元。
  ㈢為此依侵權行為法律關係，請求判決如聲明所示。
被告聲明：原告之訴駁回。陳述：
  ㈠原告於發生行車糾紛後，未報警處理，卻與被告理論。被告
    為正當防衛，始持辣椒水噴霧器攻擊原告成傷。
  ㈡被告大學畢業，任職送貨員，每月薪資約4至5萬元。
民法第149條規定「對於現時不法之侵害，為防衛自己或他人之
  權利所為之行為，不負損害賠償之責。但已逾越必要程度者，
  仍應負相當賠償之責」，第184條第1項前段規定「因故意或過
  失，不法侵害他人之權利者，負損害賠償責任」，第195條第1
  項前段規定「不法侵害他人之身體、健康、名譽、自由、信用
  、隱私、貞操，或不法侵害其他人格法益而情節重大者，被害
  人雖非財產上之損害，亦得請求賠償相當之金額」。民法第14
  9條所謂正當防衛，乃對於現時不法侵害，為防衛自己或他人
  之權利所為行為。是正當防衛必須對於現在不法侵害始得為之
  ，倘侵害業已過去，即無正當防衛可言。又彼此互毆，必以一
  方初無傷人之行為，因排除對方不法之侵害而加以還擊，始得
  以正當防衛論。故對於過去之侵害所為之報復行為，與無從分
  別何方為不法侵害之互毆行為，均不得主張防衛權。經查：
  ㈠原告主張被告因故意不法侵害其身體、健康、名譽之侵權行
    為事實，業據其提出診斷書為證，並經本院調取刑事庭110
    年度簡字第1287號案件卷宗提示辯論，除被告所辯正當防衛
    一節外，為被告不爭執。依上開卷宗所附兩造警詢筆錄及影
    音檔案翻拍照片，兩造發生行車糾紛停車理論後，被告係趁
    原告打電話時，持辣椒水噴霧器攻擊原告成傷，可見原告當
    時未對被告實行現在不法侵害，依前開法條規定及說明，並
    無防衛情狀，被告所為，尚難援引正當防衛免責，堪信原告
    主張為真。則原告請求被告負故意侵權行為損害賠償責任，
    合於民法第184條第1項前段規定，應屬有據。
  ㈡原告主張其就醫支出醫療費3,030元之事實，為被告不爭執，
    且與前開診斷書相符，堪信為真。
  ㈢非財產上損害即精神慰撫金部分：兩造之學歷、職業與經濟
    狀況，如各自所述，又依兩造107至109年度財產所得明細，
    原告歷年財產所得總額合計依序為10,300元、10,300元、24
    ,300元，被告歷年財產所得總額合計依序為423,296元、510
    ,569元、515,156元，此為兩造不爭執。爰審酌被告係因故
    意不法侵害原告之身體、健康、名譽，原告遭被告公然侮辱
    及辣椒水噴霧器攻擊原告成傷，精神痛苦，惟其傷勢尚非重
    大不治或難治，又依上開卷宗所附被告警詢筆錄及影音檔案
    翻拍照片，原告亦曾以穢語加諸被告，同有過咎，並衡量兩
    造上述學歷、職業與經濟狀況等情狀，認原告主張之非財產
    上損害即精神慰撫金以5,000元為適當；逾此部分，尚非可
    採。
綜上所述，原告所受損害合計8,030元（計算式：3,030+5,000＝
  8,030）。從而原告依侵權行為法律關係，請求被告給付8,030
  元，為有理由，應予准許；逾此部分，為無理由，應予駁回。
本件係適用簡易程序所為被告敗訴之判決，就原告勝訴部分，
  應依職權宣告假執行。
本件判決事證已臻明確，兩造其餘主張及舉證，核與判決結果
  無影響，不另論述。
訴訟費用負擔之依據：民事訴訟法第79條。
中　　華　　民　　國　　111 　年　　4 　　月　　20　　日
                  彰化簡易庭  法    官  廖政勝
以上正本係照原本作成。
如不服本判決，應於判決送達後20日內，向本院提出上訴狀，並
應送達於他造之人數提出繕本或影本，及繳納第二審裁判費。
中　　華　　民　　國　　111 　年　　4 　　月　　20　　日
                              書 記 官  梁高賓